【裁判字號】    92,訴,242
【裁判日期】    920708
【裁判案由】    偽造有價證券
【裁判全文】
臺灣基隆地方法院刑事判決                          九十二年度訴字第二四二號
    公  訴  人  臺灣基隆地方法院檢察署檢察官
    被      告  丁○○
    指定辯護人  本院公設辯護人乙○○
右列被告因偽造有價證券案件，經檢察官提起公訴（九十二年度偵緝字第一三五號）
，本院判決如左：
    主  文
丁○○連續意圖供行使之用，而偽造有價證券者，處有期徒刑壹年拾月。
附表所示編號一至三五五號之偽造支票及扣案之「忠揚營造工程有限公司」、「黃麗
卿」印章各壹枚均沒收。
    事  實
一、丁○○（原名黃麗卿，民國九十一年十月十四日改名）前因違反商業會計法等案
    件，經本院於民國八十七年十月十三日判處有期徒刑九月，緩刑五年（於八十七
    年十一月二日確定），現緩刑中，仍不知悔改，原為「忠揚營造工程有限公司」
    （下稱忠揚公司）負責人，於八十六年十月二十二日簽訂股權讓渡書出讓忠揚公
    司全部股份予甲○○並退出公司，而忠揚公司之負責人亦於八十六年十二月十一
    日登記變更為甲○○，詎丁○○為自己週轉資金順利，明知依股權讓渡書之約定
    ，渠已無權使用忠揚公司名義簽發支票，並應將簽約之日起忠揚公司戶頭之甲存
    支票結束及對開出之支票與背書責任均由黃麗卿即丁○○負責理清，渠已無權使
    用忠揚公司名義簽發支票，竟基於概括之犯意並意圖供行使之用，連續自八十七
    年六月間起至九十一年九、十月間止（起訴書記載為自九十年九月十九日起至九
    十一年十二月三十日止），在基隆市○○區○○街一九七巷九之二號等處，盜用
    原來忠揚公司在彰化商業銀行基隆仁愛分行之帳戶（帳號000000000號
    ，八十六年六月五日開戶），以忠揚公司負責人黃麗卿之名義簽發如附表所示編
    號一至三五五號之支票（起訴書記載為六張支票），發票人忠揚公司、負責人黃
    麗卿、票號、金額、交易日期或發票日等均詳如附表所載（起訴書記載為發票人
    為忠揚公司；票號0000000號、0000000號、0000000號、0000000號、0000000 號
    及0000000號；金額分別為一萬四千元、十萬零四千元、一萬八千九百五十七元
    、六萬元、一萬一千七百元及二十五萬零二百五十九元），並盜蓋原忠揚公司及
    黃麗卿之印章於發票人欄，致生損害於忠揚公司，丁○○嗣將前開支票交付予其
    債權人以供行使，而票號0000000號、0000000號、0000000號、0000000號支票嗣
    均因存款不足而遭退票。忠揚公司負責人甲○○之支票存款則因該等支票存款不
    足有退票紀錄而於九十二年二月七日被列為拒絕往來戶，始知上情，惟已嚴重影
    響其票據信用，不能再使用支票及參與投標。
二、案經被害人忠揚公司代表人甲○○告訴由臺灣基隆地方法院檢察署檢察官偵查起
    訴。本院審理中忠陽公司於九十二年五月十五日聲請就被告丁○○所領用四百張
    支票連續簽發支票一併判刑科處。又證人丙○○於本院九十二年五月二十七日訊
    問時提出之原忠揚公司及黃麗卿之印章各一枚，經被告丁○○同意予以扣案。
    理  由
一、右揭事實，業據被告丁○○於本院審理時坦承不諱，並據告訴人即忠揚公司代表
    人甲○○、告訴代理人戊○○指訴綦詳，核與證人丙○○即被告之前夫於本院審
    理中證述忠陽公司之支票其只有開四張，其餘都是被告在開乙情相符，且有被告
    之戶籍謄本、忠揚公司之變更登記事項卡、公司執照影本、營利事業登記證影本
    、票據信用查覆單、支票影本、退票理由單、台灣票據交換所九十二年三月四日
    （九二）台票總字第○八五一號函、拒絕往來通知函、股權讓渡書、股東同意書
    、彰化銀行仁愛分行九十二年五月二十二日彰仁字第八一五號函及附件（含支票
    存款帳戶資料表、支票存款帳戶資料查詢明細表、退票紀錄卡）等在卷可稽，復
    有證人丙○○於本院九十二年五月二十七日訊問時所提出之原忠揚公司及黃麗卿
    之印章扣案為證，事證明確，被告犯行至堪認定，應依法論科。
二、查被告於股權讓渡後，並無以忠揚公司名義簽發支票之權限，而冒用忠揚公司之
    名義簽發支票，核被告所為，係犯刑法第二百零一條第一項之偽造有價證券罪。
    被告盜用忠揚公司印章以簽發支票之行為，為偽造有價證券之階段行為，不另論
    罪，其偽造支票後，復持以行使，其行使之低度行為為偽造之高度行為吸收，亦
    不另論罪。又按行使偽造有價證券之行為，原具有詐欺之本質，行使偽造有價證
    券以使人交付財物，如交付者即係該證券本身之價值（即行為人所取得者乃票面
    價值之對價），則其詐欺取財仍屬行使偽造有價證券之行為，不另成立詐欺罪名
    （四十三年度臺非字第四十五號判例可資參照），被告行使前揭偽造支票之目的
    ，其所得者為前揭支票本身之價值，自毋庸另論詐欺罪名。被告所為多次偽造有
    價證券行為，時間緊接，所犯罪名相同，顯係出於概括之犯意為之，為連續犯，
    應依刑法第五十六條之規定以一罪論，並加重其刑。起訴書就被告偽造票號
    0000000號、0000000號、0000000號、0000000號支票之外其餘偽造三百五十一張
    支票之事實漏未記載，惟未起訴部分與起訴部分有連續犯裁判上一罪之關係，為
    起訴效力所及，本院得併予審理，在此敘明。再按，犯罪情狀可憫恕者，得酌量
    減輕其刑，刑法第五十九條定有明文。而本條所謂之「情狀」，係指法官量刑時
    所應考量之各種情狀而言。在審酌個案時遇有情輕法重之情形下，裁判時本即得
    適用刑法第五十九條之規定，以酌量減輕其刑，此業經司法院大法官會議以釋字
    第二六三號解釋闡釋在案；又適用刑法第五十九條酌量減輕其刑時，並不排除刑
    法第五十七條所列舉十款事由之審酌（最高法院七十年五月十六日七十年度第六
    次刑事庭長會議決議可資參照）。本件被告因法律常識不足，其已讓渡股權後，
    本即不能繼續使用原忠揚公司之支票，惟因原已申請忠揚公司名義之支票，為跟
    他人週轉，乃繼續使用忠揚公司名義之支票，共簽發約三百餘張之支票，已兌領
    三百四十六張，僅共退票十三張（其中四張退票為被告之前夫所簽發），退票之
    金額最高為十萬四千元，最少為一萬元，並未浮濫簽發支票，雖被告共簽發多達
    三百五十五張之支票，而被告對於持票人仍負發票之責任，被告當庭並認罪，惟
    被告現已離婚，生活困頓，頗知所悔改，並表示不再使用忠揚公司之支票、印章
    ，並願將忠揚公司之印章扣案，情輕法重，本院認宣告法定最低刑度之刑即有期
    徒刑三年，猶嫌過重，其情狀確可憫恕，爰依職權適用刑法第五十九條而予減輕
    其刑，並依規定先加後減之。末查被告前因違反商業會計法等案件，經本院於八
    十七年十月十三日判處有期徒刑九月，緩刑五年，於八十七年十一月二日確定，
    有臺灣高等法院被告全國前案紀錄表在卷可佐，是以被告不得再宣告緩刑，在此
    說明。爰審酌被告之品行，犯罪之動機、目的、手段、所生之危害、共偽造三百
    多張支票，先前之資金往來信用尚稱良好，因經濟不景氣，導致資金週轉不靈，
    於本院審理時坦承犯行，犯罪後之態度良好等一切情狀，從輕量處如主文第一項
    所示之刑，以示懲戒。
三、附表所示編號一至三五五號之偽造支票，為被告偽造之有價證券，不問屬於犯人
    與否，均應依刑法第二百零五條之規定宣告沒收。扣案之「忠揚營造工程有限公
    司」、「黃麗卿」印章各一枚，為被告所有供犯罪所用之物，應依刑法第三十八
    條第一項第二款之規定宣告沒收。
四、公訴意旨另以：被告原為忠揚公司負責人，於八十六年十二月十一出讓忠揚公司
    全部股份予甲○○並退出公司，而忠揚公司之負責人亦變更為甲○○，詎被告為
    自己週轉資金順利，明知渠已無權使用忠揚公司名義簽發支票，竟基於概括之犯
    意並意圖供行使之用，連續自九十年九月十九日起至九十一年十二月三十日止盜
    用原來忠揚公司在彰化商業銀行基隆仁愛分行之帳戶（帳號000000000
    號），以公司負責人之名義簽發六張支票（發票人為忠揚公司；票號0000000號
    及0000000號；金額分別為一萬一千七百元及二十五萬零二百五十九元），並蓋
    公司大小章於發票人欄，致生損害於忠揚公司，嗣並將各該支票交付予其債權人
    以供行使，而該等支票嗣均因存款不足而遭退票。案經被害人忠揚公司訴請偵辦
    ，因認被告另涉有刑法第二百零一條第一項之偽造有價證券罪嫌。
五、按犯罪事實應依證據認定之，無證據不得推定其犯罪事實；又不能證明被告犯罪
    者，應諭知無罪之判決；刑事訴訟法第一百五十四條、第三百零一條第一項分別
    定有明文。又犯罪事實之認定，應憑真實之證據，倘證據是否真實尚欠明顯，自
    難以擬制推測之方法，為其判斷之基礎；而刑事訴訟法所謂認定犯罪事實之證據
    係指足以認定被告確有犯罪行為之積極證據而言，該項證據自須適合於被告犯罪
    事實之認定，始得採為斷罪資料，最高法院著有五十三年度臺上字第六五六號及
    二十九年度上字第三一○五號判例可供參照。訊據被告堅決否認有此部分偽造有
    價證券之犯行，辯稱：該票號0000000號及0000000號之支票為其前夫丙○○所簽
    發，非其所簽發等語。惟查證人丙○○於本院審理中證述：「我開是開最後面三
    張，就是ＣＧ0000000、○四九、○五○這三張，還有一張ＣＩ0000
    000這一張也是我開的。」等語（見本院九十二年五月二十七日訊問筆錄、九
    十二年六月二十四日審判筆錄）（該四紙支票即附表編號三五六至三五九號），
    核與被告所辯相符，被告所辯尚堪採信，足見票號0000000號及0000000號之支票
    並非被告所簽發，因之被告應無此部分之偽造有價證券犯行，復查無被告有此部
    分犯罪之積極證據，惟公訴人認此部分與前開科刑部分有連續犯裁判上一罪之關
    係，爰不另諭知無罪之判決。
據上論斷，應依刑事訴訟法第二百九十九條第一項前段，刑法第五十六條、第二百零
一條第一項、第五十九條、第二百零五條、第三十八條第一項第二款，罰金罰鍰提高
標準條例第一條前段，判決如主文。
本案經檢察官張長樹到庭執行職務。
中      華      民      國    九十二    年      七      月      八      日
                                    臺灣基隆地方法院刑事第二庭
                                        法  官  鄭  景  文
右正本證明與原本無異。
對於本件判決如有不服，應於收受送達後十日內，向本院提出上訴書狀，上訴於臺灣
高等法院，並按他造當事人之人數附具繕本。
                                        書記官  賈  繼  藩
中      華      民      國    九十二    年      七      月      八      日
附論罪科刑依據之法條：
刑法第二百零一條：
意圖供行使之用，而偽造、變造公債票，公司股票或其他有價證券者，處三年以上十
年以下有期徒刑，得併科三千元以下罰金。
行使偽造、變造之公債票、公司股票或其他有價證券或意圖供行使之用收集或交付於
人者，處一年以上七年以下有期徒刑，得併科三千元以下罰金。


司法院資訊處製作；財團法人民間司法改革基金會備份。
